臺灣臺中地方法院刑事判決　　　　　　100年度交訴字第220號
公　訴　人　臺灣臺中地方法院檢察署檢察官
被　　　告　劉贏升
上列被告因過失傷害及肇事逃逸等案件，經檢察官提起公訴（
100年度偵字第9643號），被告於準備程序就被訴事實為有罪之
陳述，經告以簡式審判程序之旨，並聽取當事人意見後，合議庭
裁定由受命法官獨任進行簡式審判程序，本院判決如下：
    主    文
劉贏升犯過失傷害罪，處有期徒刑貳月，如易科罰金，以新臺幣
壹仟元折算壹日。又犯肇事逃逸罪，處有期徒刑陸月，如易科罰
金，以新臺幣壹仟元折算壹日。應執行有期徒刑柒月，如易科罰
金，以新臺幣壹仟元折算壹日。
    犯罪事實
一、劉贏升於民國（下同）100年2月23日晚間10時50分，騎乘車
    牌號碼PN5-223號普通重型機車，沿臺中市○區○○○路由
    北往南方向行駛，行經梅川西路與健行路交岔路口時，該路
    口設有禁止左轉健行路之標誌，而依當時天氣晴、夜間有照
    明、路面乾燥、無缺陷或障礙物、視距良好等情形，又無不
    能注意之情事，竟違反標誌標線禁制，不當左轉健行路，適
    王琮瑜騎乘車牌號碼756-DRV號普通重型機車，沿臺中市○
    區○○路由西往東方向行駛，至該路口遵循號誌前行，因劉
    贏升違規左轉，致王琮瑜所騎乘前揭機車之右前側撞及劉贏
    升所騎乘前揭機車之右後側，王琮瑜因而人車倒地，受有右
    側上肢多處擦挫傷、左膝及左足擦挫傷之傷害。詎劉贏升當
    下感覺其所騎車牌號碼PN5-223號重型機車與人發生碰撞，
    仍持續往前騎後始回頭查看，明知當時王琮瑜和其所騎乘之
    車牌號碼756-DRV號重型機車均已摔倒在健行路與梅川東路
    口之路面，而知悉其駕駛上開動力交通工具肇事並致王琮瑜
    受傷後，未停留現場救護已受傷之王琮瑜，卻因急於前往尋
    找友人而基於肇事逃逸之犯意，逕自騎駛上開重型機車駛離
    逃逸現場。嗣經路人報警，經警調閱相關路口監視器過濾可
    疑人車，但因路口監視器機車車牌模糊，難以辨識，且事後
    發現肇事車主曾與路邊貨車司機談話，經循線通知貨車司機
    提供PN5-223號重型機車車主之聯絡方式，劉嬴升到案後自
    白承認其為該交通事故之機車駕駛人，始查悉上情。
二、案經王琮瑜訴由臺中市政府警察局第二分局報告臺灣臺中地
    方法院檢察署檢察官偵查起訴。
    理    由
一、查本件被告所犯，非死刑、無期徒刑、最輕本刑為3年以上
    有期徒刑之罪，或高等法院管轄第一審之案件，被告於準備
    程序中，就前揭被訴事實為有罪之陳述，經受命法官告以簡
    式審判程序之旨，並聽取被告與公訴人之意見後，本院認無
    不得或不宜改依簡式審判程序進行之處，爰依刑事訴訟法第
    273條之1第1項、第284條之1，經合議庭評議後，裁定本件
    由受命法官獨任進行簡式審判程序，是本件之證據調查，依
    刑事訴訟法第273條之2規定，不受同法第159條第1項、第
    161條之2、第161條之3、第163條之1及第164條至170條規定
    之限制，合先敘明。
二、上揭犯罪事實，業據被告劉贏升（下稱被告）於警詢時、檢
    察官訊問中、本院準備程序中及審理時均坦白認罪，並經告
    訴人王琮瑜於警詢時之指述、證人呂至平（現場處理員警）
    於檢察官訊問中之證述明確，復有職務報告、臺中市政府警
    察局交通事故初步分析研判表、道路交通事故現場圖、道路
    交通事故調查報告表（一）（二）、肇事因素索引表、道路
    交通事故談話紀錄表（受談人劉贏升、王琮瑜）、道路交通
    事故肇事逃逸追查表、道路交通事故輔助資料表、道路交通
    事故照片10張、告訴人王琮瑜中國醫藥大學附設醫院診斷證
    明書（雙側上肢多處擦挫傷、左膝及左足擦挫傷）（見警卷
    第9~26頁）、道路交通事故現場圖、道路交通事故照片10張
    （見偵查卷第14~19頁）、臺中市車輛行車事故鑑定委員會
    100年9月1日中市車鑑字第1000005050號函附臺中市車輛行
    車事故鑑定委員會鑑定意見書（中市車鑑0000000案）「鑑
    定意見：劉贏升駕駛重機車，違反標誌、標線禁制不當轉
    彎行駛，撞及順向直行車，為肇事原因。王琮瑜駕駛重機
    車，無肇事因素。」（本院卷第9~11頁）等在卷可資佐證，
    足認被告之自白確與事實相符。是本案事證明確，被告上揭
    犯行堪予認定，應依法論科。
三、按汽車駕駛人駕駛汽車肇事致人受傷或死亡，應即採取救護
    或其他必要措施，並向警察機關報告，不得駛離或逃逸，道
    路交通管理處罰條例第62條第1項（後於94年12月28日經修
    正改列於第3、4項，並修正部分文字）定有明文。又因道路
    交通事故之發生，常非於己之鄰親家里，時有告救不能情事
    ，乃科以肇事者須即採取救護或其他必要措施，並應向警察
    機關報告之法定義務，以防因就醫延誤致生無謂傷亡，並俾
    得通知傷亡者家屬到場，以明責任，是凡肇事人於行車肇事
    致人受傷或死亡，未即採取救護或其他必要措施，並向警察
    機關報告，即駕車逃逸者，均應依該規定處罰，至其嗣後是
    否受刑事訴追及已否與被害人達成民事和解，賠償損失，對
    其應受處罰乙節，並不生影響。職是之故，汽車駕駛人駕駛
    汽車肇事，不論其責任之歸屬為何，即有義務留在肇事現場
    ，採取救護或其他必要措施，並向警察機關報告，以維護他
    人之生命與其他用路人之交通安全。其立法目的，既係促使
    駕駛人於肇事致死傷後，能對被害人即時救護，報告警察機
    關，以減少死傷，是該罪之成立祇以行為人有駕駛動力交通
    工具肇事，致人死傷而逃逸之事實為已足，至行為人之肇事
    有否過失，則非所問（最高法院92年度台上字第4468號刑事
    判決意旨參照）。另按刑法第185條之4之肇事逃逸罪，其客
    觀構成要件為行為人駕駛動力交通工具肇事，且致人死傷而
    逃逸，主觀要件則須行為人對致人死傷之事實有所認識，並
    進而決意擅自逃離肇事現場，始足當之（最高法院97年度台
    上字第4456號判決意旨參照）。本件被告明知其所騎駛之車
    號PN5-223號重型機車與王琮瑜騎乘之車號756-DRV號重型機
    車發生碰撞，且王琮瑜已摔倒在健行路與梅川東路口之路面
    ，卻未停車趨前探問其受傷情形進而採取救護或其他必要措
    施，即因急於前往尋找友人而逕自駛離現場，核被告此部分
    所為係犯刑法第185條之4之肇事逃逸罪。另被告因騎駛重型
    機車違反標誌、標線禁制不當轉彎行駛，撞及順向騎車直行
    之王琮瑜，致王琮瑜受有右側上肢多處擦挫傷、左膝及左足
    擦挫傷之傷害，則被告之過失行為與王琮瑜所受之傷害間具
    有相當因果關係，此部分被告係犯刑法第284條第1項之過失
    傷害罪。又被告上開二犯行，其犯意各別，行為互殊，應予
    分論併罰。
四、爰審酌被告曾有賭博之素行（經臺灣桃園地方法院以92年度
    簡字第169號判處有期徒刑3月確定，業於93年2月5日易科罰
    金執行完畢，不構成累犯）（參臺灣高等法院被告前案紀錄
    表），平日素行尚可，其於上開時地因騎車肇事，致告訴人
    王琮瑜受傷後，未留在現場施以救助行為或報警處理，反逕
    自駕車逃離現場，其行為恐致王琮瑜錯失救護良機，易使交
    通事故所生危害擴大，惡性非輕，固應施以嚴懲，俾知警惕
    ，並斟酌智識程度為高職畢業及經濟勉強維持之生活狀況（
    參見警詢調查筆錄受詢問人欄之記載），且本件王琮瑜所受
    為擦挫傷之輕傷，及被告於犯罪後坦承犯行，表示悔悟，態
    度尚佳；過失傷害罪部分，雖被告迄今尚未與王琮瑜達成和
    解，惟被告仍有以新臺幣（下同）4萬元已內之賠償金額與
    王琮瑜成立和解之誠意，然王琮瑜之父親表示已無和解意願
    （此有本院公務電話紀錄表可參，見本院卷第22頁）等一切
    情狀，分別量處如主文所示之刑，及各諭知易科罰金之折算
    標準，並定其應執行之刑。
據上論斷，應依刑事訴訟法第273條之1第1項、第299條第1項前
段，刑法第284條第1項、第185條之4、第41條第1項前段、第8項
、第51條第5款，刑法施行法第1條之1第1項、第2項前段，判決
如主文。
本案經檢察官楊朝嘉到庭執行職務。
中    華    民    國   100    年    11    月    10    日
                  刑事第一庭   法  官    廖  穗  蓁
以上正本證明與原本無異。
如不服本判決應於收受送達後10日內向本院提出上訴書狀，並應
敘述具體理由；其未敘述上訴理由者，應於上訴期間屆滿後20日
內向本院補提理由書（均須按他造當事人之人數附繕本）「切勿
逕送上級法院」。
告訴人或被害人對於判決如有不服具備理由請求檢察官上訴者，
其上訴期間之計算係以檢察官收受判決正本之日期為準。
                               書記官    許  靜  茹
中    華    民    國   100    年    11    月    10    日
附錄本案論罪科刑法條
刑法第284條第1項：
因過失傷害人者，處6月以下有期徒刑、拘役或5百元以下罰金，
致重傷者，處1年以下有期徒刑、拘役或5百元以下罰金。
刑法第185條之4：
駕駛動力交通工具肇事，致人死傷而逃逸者，處6月以上5年以下
有期徒刑。